臺灣臺中地方法院民事判決　94年度重訴字第372號
原　　　告　台北國際商業銀行股份有限公司
法定代理人　丙○○
訴訟代理人　丁○○
　　　　　　許瑞中
被　　　告　台灣凸輪股份有限公司
兼法定代理
人　　　　　乙○○
上二人共同
訴訟代理人　甲○○
上列當事人間請求清償債務事件，本院於民國94年12月13日言詞
辯論終結，判決如下：
    主    文
被告應連帶給付原告新台幣伍佰伍拾伍萬仟玖佰貳拾柒元，及
如附表二所示之利息及違約金。
訴訟費用由被告連帶負擔。
本判決於原告以新台幣壹佰捌拾伍萬元供擔保後，得假執行。
    事實及理由
一、原告主張：緣被告台灣凸輪股份有限公司（以下簡稱台灣凸
    輪公司）於民國（下同）93年5月28日邀同被告乙○○為連
    帶保證人，與原告簽訂綜合授信約定書，約定授信總額新台
    幣（下同）5,000萬元，並自93年6月14日起陸續向原告借得
    共計7,089,365元，且於借款日分別簽立借款撥貸書，並於
    借款撥貸書內約定如附表一所示之利率計算利息，另於前開
    綜合授信約定書內約定逾期在六個月以內者，按約定利率一
    成加付違約金，逾期在六個月以上者，按約定利率二成加付
    違約金。詎被告台灣凸輪公司於93年10月8日即因存款不足
    遭拒絕往來，依據凜造所簽訂之前開綜合授信約定書第5條
    之約定，被告二人已喪失期限利益，被告台灣凸輪公司尚積
    欠原告本金5,553,927元及如附表二所示之利息、違約金，
    為此依消費借貸及連帶保證之法律關係，訴請被告二人連帶
    給付等語。並聲明：被告應連帶給付原告5,553,927元及如
    附表二所示之利息、違約金，並願供擔保請准宣告假執行。
二、被告則以：本件原告所主張之借款債權5,553,927元及如附
    表二所示之利息、違約金之事實，均不爭執，且對於原告所
    提出之借款撥貸書之內容，亦不爭執。惟前開綜合授信約定
    書對保日期及簽約日期與實際辦理日期不符，因兩造實際辦
    理系爭借貸契約之日期為92年5月20日前完成，緣被告台灣
    凸輪公司92年4月間感受SARS疫情嚴重，為恐資金運作出現
    缺口，遂召開臨時董監事會議，作成同意董事長向原告借貸
    800萬元以為因應，此由借款撥貸書載明實際放款日期為92
    年5月20日，故前開綜合授信約定書之簽約生效日期應為92
    年5月20日，原告迄今並未提出該綜合授信約定書，原告之
    主張，自屬無理由等語。並聲明：原告之訴駁回。
三、本件兩造對於下列事項，均不爭執，復有借款撥貸書、單筆
    放款繳息狀況查詢單等件在卷可稽，而得為判決基礎者：
  (一)原告所主張請求之本金5,553,927元及如附表二所示之利息
    、違約金。
  (二)原告所提出之系爭借款撥貸書三紙之內容。即日期、金額分
    別為：93年6月14日二張借款各為2,394,683元、2,394,682
    元，及93年8月13日借款為2,300,000元之借款撥貸書。
  (三)原告所提出之93年5月28日簽約之綜合授信約定書，除訂約
    日期及對保日期外的其餘記載內容。
四、本件兩造爭執所在厥為：原告所提出之93年5月28日簽訂之
    綜合授信約定書之訂約日期，究為93年5月28日抑或92年5月
    18日、19日？茲敘明本院得心證之理由：
  (一)按消費借貸者，謂當事人一方移轉金錢或其他代替物之所有
    權於他方，而約定他方以種類、品質、數量相同之物返還之
    契約。又當事人互相表示意思一致者，無論其為明示或默示
    ，契約即為成立。當事人對於必要之點，意思一致，而對於
    非必要之點，未經表示意思者，推定其契約為成立，關於該
    非必要之點，當事人意思不一致時，法院應依其事件之性質
    定之。民法第474條第1項、第153條分別定有明文。
  (二)查兩造就原告所提出之系爭借款撥貸書三紙之內容，以及系
    爭綜合授信約定書除訂約日期及對保日期外的其餘記載內容
    ，均不爭執，而堪信為真；況且，被告對已向原告貸得7,08
    9,365元，且尚積欠本金5,553,927元之事實，亦不爭執；再
    者，依據原告所提出之借款撥貸書及單筆放款繳息狀況查詢
    單可知，系爭借款確於93年6月14日及同年8月13日分別撥貸
    入被告台灣凸輪公司帳戶，揆諸上開規定，兩造間系爭消費
    借貸即屬有效成立，被告所爭執之前開綜合授信約定書之訂
    約日期及對保日期，雖係以日期戳蓋印，惟尚難遽認該契約
    無效；此外，被告所爭辯之另筆800萬元借款一事，並非在
    本件原告請求範圍內，自難以該筆借款撥貸書所載日期，即
    推論系爭綜合授信約定書之訂約日期及對保日期非真實，是
    被告所辯，殊難採信。
五、綜上所述，本件被告台灣凸輪公司既向原告借款7,089,365
    元，迄今尚積欠本金5,553,927元及如附表二所示利息、違
    約金未清償，且被告台灣凸輪公司復於93年10月8日因存款
    不足遭拒絕往來等情，為被告所不爭執，而兩造間復有分期
    清償之約定，但票據退票、拒絕往來視為全部到期之約定，
    則原告自得依約請求被告履行。從而，原告依消費借貸及連
    帶保證之法律關係，請求被告二人連帶給付5,553,927元，
    及如附表二所示之利息、違約金，即有理由，應予准許。
六、原告陳明願供擔保，請准宣告假執行，經核無不合，爰酌定
    相當金額准許之。
七、本件事證已臻明確，兩造其餘攻擊防禦方法及舉證，均已無
    礙於本院上開審認，自毋庸逐一論駁，附此敘明。
八、據上論結：本件原告之訴有理由，依民事訴訟法第85條第2
    項、第390條第2項，判決如主文。
中　　華　　民　　國　　94　　年　　12　　月　　23　　日
                  民事第四庭    法  官　夏一
以上正本係照原本作成。
如對本判決上訴，須於判決送達後20日內向本院提出上訴狀。
中　　華　　民　　國　　94　　年　　12　　月　　23　　日
                                書記官
附表一
單位：新台幣元
┌─────┬─────┬─────┬────┬─────┬─────┬─────┐
│借款本金  │借款起迄日│利率(年息)│ 繳款日 │最後繳息日│還款金額  │現在餘額  │
├─────┼─────┼─────┼────┼─────┼─────┼─────┤
│2,394,683 │93.06.14至│   4.34%  │每月14日│ 93.10.13 │ 659,393  │1,735,290 │
│          │93.12.11  │          │        │          │          │          │
├─────┼─────┼─────┼────┼─────┼─────┼─────┤
│2,300,000 │93.08.13至│   4.07%  │每月13日│ 93.10.13 │ 216,652  │2,083,348 │
│          │93.11.22  │          │        │          │          │          │
├─────┼─────┼─────┼────┼─────┼─────┼─────┤
│2,394,682 │93.06.14至│   4.34%  │每月14日│ 93.10.13 │ 659,393  │1,735,289 │
│          │93.12.11  │          │        │          │          │          │
├─────┼─────┼─────┼────┼─────┼─────┼─────┤
│7,089,365 │合計金額  │          │        │          │1,535,438 │5,553,927 │
└─────┴─────┴─────┴────┴─────┴─────┴─────┘
附表二
┌─────┬───────┬───┬────────────────┐
│ 債權本金 │利息計算期間  │利  率│     違約金計算期間及利率       │
│(新台幣元)│              │      ├───────┬────────┤
│          │              │      │逾期六個月以內│逾期六個月以上  │
│          │              │      │按原利率10%計 │者按原利率20%計 │
├─────┼───────┼───┼───────┴────────┤
│1,735,290 │自93年10月14日│ 4.34%│  自93年11月15日起至清償日止    │
│          │起至清償日止  │      │                                │
├─────┼───────┼───┼────────────────┤
│2,083,348 │自93年10月14日│ 4.07%│  自93年11月15日起至清償日止    │
│          │起至清償日止  │      │                                │
├─────┼───────┼───┼────────────────┤
│1,735,289 │自93年10月14日│ 4.34%│  自93年11月15日起至清償日止    │
│          │起至清償日止  │      │                                │
├─────┼───────┴───┴────────────────┤
│本金總計  │新台幣5,553,927元整                                     │
└─────┴────────────────────────────┘
